【裁判字號】    98,交聲,2151
【裁判日期】    980731
【裁判案由】    聲明異議
【裁判全文】
臺灣臺中地方法院刑事裁定            98年度交聲字第2151號
原處分機關  交通部公路總局臺中區監理所臺中市監理站
異  議  人
即受處分人  甲○○
上列受處分人因違反道路交通管理處罰條例案件，對於交通部公
路局臺中區監理所臺中市監理站民國98年6 月22日所為之處分（
裁監稽違字第裁61－L00000000 號），聲明異議，本院裁定如下
：
    主  文
異議駁回。
    理  由
一、聲明異議意旨略以：異議人即受處分人甲○○（下稱受處分
    人）於民國98年5 月19日21時20分許，騎車牌號碼SG2-581
    號輕型機車，行經嘉義市○○路與台林街口時，因該路口不
    大，且受處分人非當地人，未能發現該路口有任何兩段式左
    轉之標誌，始於綠燈時左轉，而遭員警欄檢舉發，惟受處分
    人事後返回該路口，發現該路口之兩段式左轉標誌不清晰且
    已折損，對用路人造成困擾以致有違規之嫌，又部分交岔路
    口亦未規定兩段式左轉，用路人實無法可循，為此依法聲明
    異議云云。
二、按汽車駕駛人轉彎時，不依標誌、標線、號誌指示者，處新
    臺幣（下同）600 元以上1800元以下罰緩，道路交通管理處
    罰條例第48條第1 項第2 款定有明文，且依同條例第63 條
    第1 項第1 款規定，並應予記違規點數1 點。次按機器腳踏
    車行駛至交岔路口，其轉彎，應依標誌或標線之規定行駛；
    無標誌或標線者，內側車道設有禁行機車標誌或標線者，應
    依兩段方式進行左轉，不得由內側或其他車道左轉，道路交
    通安全規則第99條第2 項第1 款亦有明定。
三、經查：
  (一)本件受處分人於98年5 月19日21時21分許，騎乘車牌號碼SG
    2 －581 號輕型機車，沿嘉義市○○街由北往南方向行至台
    林街與新生路之交岔路口時，因逕自台林街左轉穿越交岔路
    口至新生路而有騎乘機車未依規定兩段式左轉之違規行為，
    遭嘉義市政府警察局第二分局後湖派出所員警蔡雅雯攔檢，
    並當場舉發，案經移送交通部公路總局臺中區監理所臺中市
    監理站，異議人於應到案期限內申訴，該站爰依道路交通管
    理處罰條例第48條第1 項第2 款規定，於98年6 月22日裁處
    罰鍰600 元，並依同條例第63條第1 項第1 款規定記違規點
    數1 點等情，業據證人即製單舉發之員警蔡雅雯於本院調查
    中證稱在卷（見本院卷第20頁反面），並有嘉義市政府警察
    局舉發違反道路交通管理事件通知單通知聯（嘉市警交字第
    L00000000 號）、原處分機關違反道路交通管理事件裁決書
    （裁監稽違字第裁61－L00000000 號）在卷可稽。又本案係
    當場舉發，雖受處分人拒簽收舉發通知單，然依違反道路交
    通管理事件統一裁罰標準及處理細則第11條第1 項第1 款規
    定，當場舉發者，被查獲之駕駛人或行為人為受處分人時，
    應於填記通知單後將通知聯交付該駕駛人或行為人簽名或蓋
    章收受之；拒絕簽章者，仍應將通知聯交付該駕駛人或行為
    人收受，並記明其事由及交付之時間，是本件通知單既經舉
    發員警將通知聯交付受處分人，受處分人業已合法收受。
  (二)證人蔡雅雯於本院調查中證稱：當天伊與同所另一名同事趙
    世宗巡佐在新生路攔檢，受處分人由台林街由北往南行經新
    生路交岔路口時，號誌為綠燈，然受處分人未依規定兩段式
    左轉，直接由台林街路口左轉至新生路往東方向，所以將受
    處分人攔檢。又上開交岔路口的四個角落均有設置機車兩段
    式左轉之標誌，由受處分人行向來看，於台林街與新生路交
    岔路口之右前方（即庭呈編號、之現場照片），即有一
    個兩段式左轉之標誌；再者，該交岔路口是蠻大的路口，當
    天車流量蠻大的，且附近很多商店都還在營業，路燈也都有
    亮，所以照明情形良好等語明確（見本院卷第20頁反面-21
    頁），另上開交岔路口之四方行向斑馬線前方亦均有劃設「
    待轉區」之標線輔以大型標字，而台林街之內側車道路面亦
    載有「禁行機車」之大型標字，有員警事後拍攝之路口照片
    、現場圖（載有受處分人行向、上開路口兩段式左轉標誌、
    待轉區、攔停地點等相關位置）在卷可稽（見本院卷第26至
    32頁）。參酌上開交岔路口四周商店林立，路旁均有大型路
    燈照明，而本件舉發時間為21時20分，亦非人車稀少之深更
    半夜，是受處分人辯稱上開交岔路口關於機車兩段式轉彎之
    標誌不清晰且已折損，使伊未能及時遵守云云，要無從為有
    利其之認定。
  (三)受處分人復執國內之交岔路口亦未全然設有兩段式機車左轉
    標誌，恐使用路人無所適從乙節置辯，然為維繫道路行車秩
    序，保障機慢車駕駛人不致因與非機慢車之其他車輛搶道造
    成人身安全傷害，道路交通安全規則第99條第2 項乃規範機
    車行駛至交岔路口之轉彎方式，而吾國目前道路設有「機慢
    車兩段左轉」標誌之路口已日趨普遍，而機車應為兩段式左
    轉之觀念更廣為大眾傳播媒體所宣導，受處分人自難諉稱不
    知，至何種條件之交岔路口適用機車兩段式左轉方屬合理，
    乃立法政策之問題，受處分人本不得執為脫免行政罰鍰之依
    據，況上開交岔路口乃市區○○道路，車流量非小，則設有
    機慢車兩段式左轉標誌課予機慢車駕駛人應以兩段式轉彎之
    方式行駛，顯無不當可言。
四、綜上所述，本件受處分人確有於上開時間、地點，騎乘機車
    轉彎時，不依標誌、標線指示之違規行為無誤，原處分機關
    以受處分人有違反道路交通管理處罰條例第48條第1 項第2
    款及第63條第1 項第1 款規定加以裁處，並無違誤，本件聲
    明異議為無理由，應予駁回。
據上論結，應依道路交通管理處罰條例第87條第2 項，道路交通
案件處理辦法第19條，裁定如主文。
中    華    民    國    98    年     7    月    31    日
                  交通法庭  法  官  劉敏芳
以上正本證明與原本無異。
如不服本裁定應於送達後五日內向本院提出抗告狀 (應附繕本)
並敘述抗告之理由。
                              書記官  陳錫威
中    華    民    國    98    年     7    月    31    日


司法院資訊處製作；財團法人民間司法改革基金會備份。
